【裁判字號】    87,自,348
【裁判日期】    890229
【裁判案由】    業務侵占等
【裁判全文】
臺灣高雄地方法院刑事判決                          八十七年度自字第三四八號
    自  訴  人  乙○○○○   .
                份有限公司
    代  表  人  鄭明義
    代  理  人  陳君聖律師
    被      告  甲○○
                丙○○
                丁○○
    選任辯護人  唐治民律師
右列被告因業務侵占等案件，經自訴人提起自訴，本院判決如左：
    主  文
甲○○、丙○○、丁○○均無罪。
    理  由
一、自訴意旨略以：被告甲○○原係自訴人公司之董事兼總經理，丙○○、丁○○係
    自訴人公司之職員。（一）被告甲○○於民國八十四年十月份私自成立橋通企業
    股份有限公司（下稱橋通公司），以林雪玲為負責人，並基於概括犯意，意圖為
    自己及橋通公司不法之所有，自民國八十四年十二月底起至八十六年六月底止，
    連續違背其職務，以遠低於市場之價格將自訴人公司之產品爐石粉出售予橋通公
    司，使橋通公司以市場價格將爐石粉出售予自訴人公司之客戶，致生損害新台幣
    三百二十七萬八千七百五十五元於自訴人。又被告甲○○於未取得自訴人公司董
    事會決議之同意，自八十五年十二月起至八十六年七月止，擅自將其本薪由五萬
    八千一百元調高為九萬六千元，職務津貼由四萬一百元調高為七萬五千元，致使
    自訴人公司陷於錯誤而生損害三十八萬七千九百元。（二）復被告甲○○、丙○○、丁○○共同意圖為自己不法所有之概括犯意，自八十五年六月起至八十六年
    七月八日止，明知費用非自訴人公司之開支，竟連續以不實之發票、收據，向自
    訴人公司報領，致自訴人陷於錯誤而給付，計侵占業務上持有之一百九十九萬七
    千三百七十五元。（三）又被告甲○○明知自訴人公司並無任何給付佣金予客戶
    之規定，竟基於概括犯意，意圖為橋通公司不法之所有，自八十四年十一月起至
    八十六年二月止，連續以無憑證或橋通公司之發票，給付佣金予自訴人公司之客
    戶順基公司、野馬公司、宏昇公司，並將不實事項登載於轉帳傳票、帳冊上，使
    自訴人公司陷於錯誤而給付橋通公司一百八十一萬三千九百二十九元。（四）又
    被告甲○○明知自訴人公司八十五年度並無盈餘，且自訴人公司八十五年度提列
    之年終獎金僅有二十萬元，竟未依考績、年資、月薪及普遍等原則，給予被告甲○○十七萬二千八百元、丙○○七萬七千三百九十四元、丁○○七萬元之年終獎
    金，不足部分，於未得自訴人代表人鄭明義同意之下，並擅自記載不實之事項「
    暫付款，代鄭董付款，三十七萬三百十四元」於自訴人公司轉帳傳票上，而生損
    害於自訴人及他人，因認被告甲○○涉犯刑法第三百四十二條第一項之背信罪、
    第三百三十六條第二項之業務侵占罪及第二百十五條之從事業務之人登載不實事
    項於業務上之文書罪，被告丙○○、丁○○涉犯刑法第三百三十六條第二項之業
    務侵占罪、第三百三十九條第一項之詐欺罪及第二百十五條之從事業務之人登載
    不實事項於業務上之文書罪，被告三人就所犯刑法第三百三十六條第二項之業務
    侵占罪、第三百三十九條第一項之詐欺罪、第二百十五條之從事業務之人登載不
    實事項於業務上之文書罪，為共同正犯云云。
二、自訴人認被告涉有刑法第三百三十九條第一項之詐欺罪嫌，無非係以自訴人公司
    及橋通公司之請款單、轉帳傳票、統一發票等為其論據。
三、按犯罪事實應依證據認定之，無證據不得推定其犯罪事實，又不能證明被告犯罪
    者，應諭知無罪之判決，刑事訴訟法第一百五十四條、第三百零一條第一項分別
    訂有明文。又刑法第三百三十六條第二項業務侵占罪之成立，係指意圖為自己或
    第三人不法之所有，而將業務上所持有之物，易持有之意思為所有之意思，方足
    構成。
四、訊據被告甲○○、丙○○、丁○○堅決否認有何業務侵占、詐欺或登載不實事項
    之犯行，被告甲○○辯稱：橋通公司是鄭明義指示成立的，為產、銷分離，目的
    在為自訴人公司賣爐石粉，增加支票票貼之額度及調節資金，橋通公司設立時負
    責人是林雪玲，她是鄭明義南部經銷商華邦機械公司負責人蔡振浴之妻子；八十
    六年一月間，會計師查明漢公司及橋通公司之帳目，才把丙○○、丁○○轉到橋
    通公司，丙○○、丁○○僅名義上離職，實際上仍同時處理自訴人公司及橋通公
    司之事務，所報之費用，乃自訴人公司之開銷；離開明漢爐石公司時有清楚移交
    完畢，移交清冊上李淑齡是鄭明義之重要秘書；後來我離開自訴人公司後，才改
    由我母親周李時掛名為負責人；又自訴人公司因有時產能不足，才向他家公司調
    貨，向其他公司所調之貨，並非賣給橋通公司，是賣給南部價格較高之客戶，自
    訴人公司自己生產成本較低之貨就賣給北部價格較低之客戶；八十五年十二月調
    薪是鄭明義指示調整的，鄭明義同意我調薪後，我交代會計部調整，給客戶佣金
    部分是鄭明義指示要辦銀行貸款，要有業績，八十六年七月份離開明漢公司等語
    。訊之被告丙○○辯稱：伊是八十三年十月在明漢公司任職，負責總務的工作，
    橋通公司成立後，伊同時做二邊之工作，八十六年一、二月左右，勞、健保轉移
    到橋通公司辦理，仍繼續做二邊之工作，辦公室也是在明漢公司內，伊是有支出
    費用，才向明漢公司核銷，八十七年一月份才不再做明漢公司之工作，二邊發票
    皆是我開立，而支票是鄭明義秘書郭恬綾領取，八十六年一月底所申報的油單等
    費用是橋通公司的費用等語。質之被告丁○○則辯稱：伊原在明漢爐石公司任職
   ，後來公司產銷分離政策後，伊又在橋通公司工作，所申請的費用都是推展業務
    實際支出的費用，並沒有不實在等語，互核被告三人供述之情節大致相符。
五、又證人蔡振浴證稱：我是鄭明義明裕機械公司經銷商，與鄭明義較熟，剛開始是
    鄭明義在橋通公司成立前打電話給我一次，說要成立一家經銷爐石粉的公司，之
    後，甲○○與我談入股之事，因我是華邦公司負責人，不想任董事，才由我太太
    林雪玲入股，出了四十萬元投資橋通公司並掛名為董事長，後我太太要洗腎才退
    股等語；且證人張英麗亦證稱：八十四年十二月我在華邦公司上班，八十五年一
    、二月調到明漢爐石公司作會計，一開始應徵時，公司要我做華邦公司及橋通公
    司這二家公司之帳目，我一直在明漢公司辦公室做橋通公司帳目，我確定丙○○
    、丁○○勞保資料曾轉到橋通公司，但轉過去後，二人仍做橋通公司及明漢公司
    二家公司之業務，丁○○因業務上關係，兩邊公司皆有開銷，橋通公司開辦時，
    是丙○○把流水帳及零用金交接給我，後我離職時再把帳交給丙○○，我確定丙○○、丁○○有做明漢爐石公司及橋通公司二家公司之業務等語，核與被告三人
    之供述亦相符合。此外，復有鄭明義任負責人之明裕機械公司八十五年關係企業
    名冊一份及被告甲○○於八十六年七月十一日與明漢爐石公司鄭明義代理人李淑
    齡移交清冊一份在卷可參，是被告甲○○、丙○○、丁○○所辯，尚堪採信。且
    被告三人請領之費用，均有收據及統一發票為憑，此外，復查無其他積極證據足
    資證明被告三人有何業務侵占、詐欺或登載不實之行為，不能證明被告犯罪，自
    應為無罪之諭知。
據上論斷，應依刑事訴訟法第三百零一條第一項、第三百四十三條，判決如主文。
中      華      民      國    八十九    年      二      月    二十九    日
                                  臺灣高雄地方法院刑事第四庭
                                      法    官    楊   晉   佳
右正本證明與原本無異。
如不服本判決，應於判決送達後十日內，向本院提出上訴狀。
                                      書 記 官    王   麒   雄
中    華    民    國      八十九      年      三      月      三      日


司法院資訊處製作；財團法人民間司法改革基金會備份。
